臺灣臺南地方法院刑事判決　　　　　　　　96年度訴字第99號
公　訴　人　臺灣臺南地方法院檢察署檢察官
被　　　告　甲○○
上列被告因違反毒品危害防制條例案件，經檢察官提起公訴（95
年度毒偵字第2387、2708號），被告就被訴事實為有罪之陳述，
本院合議庭裁定由受命法官獨任進行簡式審判程序，判決如下：
    主  文
甲○○施用第一級毒品，累犯，處有期徒刑捌月，扣案之海洛因
陸包（驗餘淨重合計零點貳肆公克），均沒收銷燬之；扣案之注
射針筒貳支，均沒收。
    事  實
一、甲○○前因施用第一級毒品案件，經停止（強制）戒治，於
    民國九十三年六月六日交付保護管束期滿，視為強制戒治執
    行完畢，由臺灣臺南地方法院檢察署檢察官於九十三年六月
    十四日，以九十三年度戒毒偵字第一二八號為不起訴處分確
    定。又於九十四年間因施用第一、二級毒品案件，經本院以
    九十四年度訴字第五六○號刑事判決，分別判處有期徒刑七
    月、三月，應執行有期徒刑八月確定，甫於九十五年五月一
    日執行完畢。詎甲○○猶不知悔改，明知海洛因係毒品危害
    防制條例所規定之第一級毒品，不得非法持有、施用，竟另
    於五年內基於反覆施用第一級毒品海洛因之單一行為犯意，
    自九十五年七月間某日起至同年十月十四日止，在其位於臺
    南市○○路○段四○五巷四○弄七一號住處或在其友人李兩
    明位於臺南市○○路○段二五○巷九號二樓住處內，以注射
    之方式，施用第一級毒品海洛因多次。經警於九十五年九月
    十二日下午四時許持本院核發之搜索票，在臺南市○○路○
    段二五○巷九號二樓李兩明住處執行搜索，當場扣得甲○○
    與李兩明共同持有之第一級毒品海洛因六包（驗餘淨重合計
    ○‧二四公克）及甲○○所有供其施打海洛因所用之注射針
    筒二支，並採集甲○○之尿液檢體送驗結果，呈嗎啡陽性反
    應；甲○○復於九十五年十月十五日上午十時三十分許，主
    動至臺南市警察局第三分局坦承仍有施用第一級毒品犯行，
    警方獲其同意採集尿液檢體送驗結果，亦呈嗎啡陽性反應，
    而查悉上情。
二、案經臺南市警察局第三分局報請臺灣臺南地方法院檢察署檢
    察官偵查起訴。
    理  由
一、上開事實業經被告甲○○坦承不諱，且其先後為警查獲所採
    集之尿液檢體，經送檢驗結果，均呈嗎啡陽性反應（按海洛
    因係由嗎啡經化學合成而製得，經注射進入人體後，因代謝
    分解成嗎啡，因此施打海洛因後，由尿液中檢驗結果仍為嗎
    啡反應），有長榮大學九十五年九月二十五日、九十五年十
    月三十日出具之確認報告各一件暨送驗尿液及年籍對照表各
    一件（見九十五年度毒偵字第二三八七號偵查卷第一○頁暨
    警卷第一五頁、九十五年度毒偵字第二七○八號偵查卷第七
    至八頁）在卷可稽；且扣案之白粉六包，經送法務部調查局
    以化學呈色法及氣相層析質譜儀分析法檢驗結果，確含第一
    級毒品海洛因成份，亦有該局九十五年十月八日調科壹字第
    ○九五二三○二四五七○號鑑定書一件附卷可按（見本院卷
    第一二頁）；復有被告所有供施打海洛因所用之注射針筒二
    支扣案可資佐證，足見被告上開自白核與事實相符，應可採
    信。再被告有如事實欄所示之強制戒治執行完畢之情，有臺
    灣高等法院被告前案紀錄表在卷可佐，顯見其係於上開強制
    戒治執行完畢釋放後，五年內再犯本件施用第一級毒品之罪
    ，事證明確，被告犯行堪以認定，自應依法論科。
二、按海洛因係毒品危害防制條例第二條第二項第一款所明定之
    第一級毒品，不得非法持有、施用。核被告所為，係犯毒品
    危害防制條例第十條第一項之施用第一級毒品海洛因罪。又
    被告施用第一級毒品海洛因前後持有海洛因之低度行為，應
    為施用海洛因之高度行為所吸收，不另論罪。另毒品危害防
    制條例所規定之施用第一級毒品犯行，因鑑於施用毒品者，
    大多具有「成癮性」，為貫徹社會防制毒品之期盼，對施用
    毒品者，有施以「斷癮」之必要，乃就施用毒品行為，先為
    生理治療及心理復健之保安處遇，因而以令入勒戒處所觀察
    、勒戒方式，戒除其身癮，若仍無法戒除，有繼續施用毒品
    之傾向，再令入戒治處所施以強制戒治，以戒除其心癮，倘
    上開保安處遇猶無法收其遮斷毒癮之實效，方以刑罰追訴處
    罰，此為毒品危害防制條例第二十、二十三條所明定，足見
    施用第一級或第二級毒品罪，本即預定其因成癮而有反覆實
    行施用毒品之性質，於刑法評價上，即得以集合犯論以一罪
    （最高法院九十五年度台上字第一○七九號判決意旨參照）
    。本件被告既自承其自九十五年七月間某日起至九十五年十
    月十四日止此段期間因心情不好及罹患關節炎，平均每日都
    要施用一至二次海洛因（見本院卷第二四頁）等情，且觀諸
    卷附臺灣高等法院被告前案紀錄表，被告前於八十年間起即
    多次因施用毒品案件，經被判刑及送觀察勒戒、強制戒治處
    分，顯見被告確有反覆施用毒品之慣行，揆諸前揭說明，其
    習慣性、多次並反覆施用第一級毒品之行為，應予評價為「
    集合犯」之包括一罪。末查被告有事實欄所載之有期徒刑執
    行完畢紀錄，有前開臺灣高等法院被告前案紀錄表可按，其
    於有期徒刑之執行完畢後五年內，故意再犯本件有期徒刑以
    上之施用第一級毒品罪，為累犯，應依刑法第四十七條第一
    項之規定加重其刑。至被告於九十五年十月十五日當天雖主
    動至警局坦承其有施用第一級毒品之犯行，並表明願意接受
    檢察官推動之毒品減害計畫，惟被告前開多次反覆施用第一
    級毒品之犯行，既應評價為集合犯之包括一罪，如前所述，
    則被告於該包括一罪之一部分犯行被查獲之後，才坦承其餘
    部分犯行，應不構成「自首」，附此敘明。爰審酌海洛因戕
    害身心，而被告前因施用毒品經送觀察勒戒、強制戒治處分
    及被判處刑罰後，猶不思戒絕革除惡習，再為本件犯罪，顯
    未因前所受強制戒治等治療處分及所科處之刑罰而記取教訓
    ，惟其施用毒品所生危害，實以自戕身心健康為主，對於他
    人生命、身體、財產等法益，尚無明顯而重大之實害，兼衡
    其犯罪後坦承犯行等一切情狀，量處如主文所示之刑。又扣
    案之第一級毒品海洛因六包（驗餘淨重○‧二四公克），係
    違禁物，不問屬於犯人與否，應依毒品危害防制條例第十八
    條第一項前段規定宣告沒收銷燬之。另扣案之注射針筒二支
    係被告所有，供其施用第一級毒品海洛因所用之物，業據被
    告供明在卷（見本院卷第二三頁），爰依刑法第三十八條第
    一項第二款規定宣告沒收。
據上論斷，應依刑事訴訟法第二百七十三條之一第一項、第二百
九十九條第一項前段，毒品危害防制條例第十條第一項、第十八
條第一項前段，刑法第十一條前段、第四十七條第一項、第三十
八條第一項第二款，判決如主文。
本案經檢察官乙○○到庭執行職務。
中　　華　　民　　國　　96　　年　　3 　　月　　16　　日
　　　　　　　　　刑事第七庭    法　官　林欣玲
以上正本證明與原本無異。
如不服本判決，應於判決送達後10日內，向本院提出上訴狀。
                                書記官  鄭佩玉
中　　華　　民　　國　　96　　年　　3 　　月　　16　　日
附錄本案論罪科刑法條全文：
毒品危害防制條例第10條
施用第一級毒品者，處 6 月以上 5 年以下有期徒刑。
施用第二級毒品者，處 3 年以下有期徒刑。
